臺灣臺中地方法院刑事判決
111年度金簡上字第80號
上  訴  人
即  被  告  廖銓富



選任辯護人  王聖傑律師
            蔡閔涵律師
            葉泳新律師
上列上訴人即被告因違反洗錢防制法等案件，不服本院111年度
中金簡字第128號中華民國111年6月30日第一審刑事簡易判決（
聲請簡易判決處刑書案號：111年度偵字第5227號），提起上訴
，本院管轄之第二審合議庭判決如下：
    主    文
原判決撤銷。
廖銓富幫助犯洗錢防制法第十四條第一項之一般洗錢罪，處有期
徒刑貳月，併科罰金新臺幣伍仟元，罰金如易服勞役，以新臺幣
壹仟元折算壹日。緩刑貳年。
    犯罪事實
一、廖銓富可預見將金融機構帳戶提供與他人使用，極易遭詐欺
    集團利用為犯罪工具，一般人無故取得他人金融帳戶使用，
    常與財產犯罪密切相關，提供帳戶與他人使用，可能幫助犯
    罪份子作為不法收取款項之用，並供該人將犯罪所得款項匯
    入，而藉此掩飾、隱匿犯罪所得之真正去向，竟基於容任該
    結果發生亦不違背其本意之幫助詐欺取財與掩飾、隱匿詐欺
    所得去向之洗錢不確定故意，於民國110年10月1日，在臺中
    市烏日區之統一超商元宏門市，將其申辦之兆豐國際商業銀
    行帳號000-00000000000號帳戶（下稱本案帳戶）之存摺及
    提款卡，寄予真實姓名年籍不詳之通訊軟體LINE暱稱「謝坤
    儀」 之詐欺犯罪者，並以LINE告知「謝坤儀」本案帳戶之
    提款卡密碼。嗣該詐欺犯罪者取得本案帳戶後，即意圖為自
    己不法之所有，基於詐欺取財及洗錢之犯意，於110年10月3
    日17時許，假冒臉書客服人員致電姚錫森，並佯稱：姚錫森
    之前重複訂購商品，將請郵局人員協助銷帳云云，致姚錫森
    陷於錯誤，依指示於同日18時38分許，匯款新臺幣（下同）
    3萬元（含轉帳手續費15元）至本案帳戶，旋遭提領一空。
    嗣經姚錫森匯款後察覺有異，報警處理而查獲上情。
二、案經姚錫森訴由臺中市政府警察局烏日分局報告臺灣臺中地
    方檢察署檢察官偵查後聲請簡易判決處刑。
    理    由
一、證據能力：
　㈠按被告以外之人於審判外之陳述，雖不符刑事訴訟法第159條
    之1至第159條之4之規定，而經當事人於審判程序同意作為
    證據，法院審酌該言詞陳述或書面陳述作成時之情況，認為
    適當者，亦得為證據；當事人、代理人或辯護人於法院調查
    證據時，知有刑事訴訟法第159條第1項不得為證據之情形，
    而未於言詞辯論終結前聲明異議者，視為有前項之同意，刑
    事訴訟法第159條之5定有明文。查本案認定事實所引用被告
    廖銓富以外之人於審判外之陳述，公訴人、被告及其辯護人
    於審判期日均表示無意見而不爭執，亦未聲明異議，審酌上
    開證據資料製作時之情況，尚無違法不當及證明力明顯過低
    之瑕疵，亦認為以之作為證據應屬適當，揆諸上揭規定，認
    前揭證據資料均有證據能力。
　㈡次按除法律另有規定外，實施刑事訴訟程序之公務員因違背
    法定程序取得之證據，其有無證據能力之認定，應審酌人權
    保障及公共利益之均衡維護，刑事訴訟法第158條之4定有明
    文。本案所引用之非供述證據，與本案均具有關聯性，並無
    證據證明係公務員違背法定程序所取得，復經本院依法踐行
    調查程序，是依刑事訴訟法第158條之4之反面解釋，自應認
    均具有證據能力。
二、認定犯罪事實所憑之證據及理由：
    上揭犯罪事實，業據被告於本院第二審準備程序及審理時坦
    承不諱（見簡上卷第81頁、第99頁、第103頁），核與證人
    即告訴人姚錫森於警詢之證述情節大致相符（見偵卷第13至
    15頁），並有本案帳戶之基本資料、交易明細、被告提供與
    「謝坤儀」之LINE對話紀錄、本案帳戶之存摺及提款卡照片
    、寄貨明細及寄貨照片、臺中市政府警察局烏日分局烏日派
    出所陳報單、受理各類案件紀錄表、受理詐騙帳戶通報警示
    簡便格式表、受(處)理案件證明單、金融機構聯防機制通報
    單、內政部警政署反詐騙諮詢專線紀錄表、告訴人提供之轉
    帳明細、通話紀錄及金融卡照片在卷可稽（見偵卷第21至25
    頁、第29至31頁、第37頁、第41至57頁），足認被告上開任
    意性自白與事實相符。從而，本案事證明確，被告犯行堪以
    認定，應依法論科。
三、論罪科刑及撤銷改判之理由：　　
　㈠按刑法第30條之幫助犯，係以行為人主觀上有幫助故意，客
    觀上有幫助行為，即對於犯罪與正犯有共同認識，而以幫助
    意思，對於正犯資以助力，但未參與實行犯罪之行為者而言
    。幫助犯之故意，除需有認識其行為足以幫助他人實現故意
    不法構成要件之「幫助故意」外，尚需具備幫助他人實現該
    特定不法構成要件之「幫助既遂故意」，惟行為人只要概略
    認識該特定犯罪之不法內涵即可，無庸過於瞭解正犯行為之
    細節或具體內容。此即學理上所謂幫助犯之「雙重故意」。
    金融帳戶乃個人理財工具，依我國現狀，申設金融帳戶並無
    任何特殊限制，且可於不同之金融機構申請多數帳戶使用，
    是依一般人之社會通念，若見他人不以自己名義申請帳戶，
    反而收購或借用別人之金融帳戶以供使用，並要求提供提款
    卡及告知密碼，則提供金融帳戶者主觀上如認識該帳戶可能
    作為對方收受、提領特定犯罪所得使用，對方提領後會產生
    遮斷金流以逃避國家追訴、處罰之效果，仍基於幫助之犯意
    ，而提供該帳戶之提款卡及密碼，以利洗錢實行，仍可成立
    一般洗錢罪之幫助犯（最高法院刑事大法庭108年度台上大
    字第3101號裁定要旨參照）。查被告可預見提供帳戶供他人
    使用，他人有將之用於詐欺取財及洗錢犯罪之可能，竟仍不
    違背其本意，將本案帳戶提供予他人，供其實施詐欺取財及
    隱匿犯罪所得去向之犯行，則被告雖未實際參與詐欺取財及
    隱匿犯罪所得去向之行為，然顯係以幫助之不確定故意，參
    與詐欺取財及洗錢構成要件以外之行為，為幫助犯。復因卷
    內並無充分證據，足以認定不詳詐騙犯罪者之人數是否達3
    人以上，是核被告所為，係犯刑法第30條第1項前段、洗錢
    防制法第14條第1項之幫助一般洗錢罪，暨刑法第30條第1項
    前段、第339條第1項之幫助詐欺取財罪。
　㈡被告以提供本案帳戶與「謝坤儀」之一行為，幫助該詐欺犯
    罪者對告訴人實施詐欺取財、一般洗錢犯行，同時觸犯上開
    二罪名，為想像競合犯，應依刑法第55條前段規定，從一重
    之幫助一般洗錢罪處斷。
　㈢又被告所犯為幫助犯，其並未實際參與詐欺取財及一般洗錢
    犯行，所犯情節較正犯輕微，爰依刑法第30條第2項規定減
    輕其刑。
　㈣再按犯洗錢防制法第14條、第15條之罪，在偵查或審判中自
    白者，減輕其刑，洗錢防制法第16條第2項定有明文。被告
    於本院第二審準備程序及審理時對於所犯同法第14條第1項
    之罪自白不諱，依前揭規定，應予減輕其刑。又有二種以上
    刑之減輕，並依法遞減之。
　㈤另按犯罪之情狀顯可憫恕，認科以最低度刑仍嫌過重者，得
    酌量減輕其刑，刑法第59條定有明文。然按刑法第59條之酌
    量減輕其刑，必須犯罪另有特殊之原因與環境等等，在客觀
    上足以引起一般同情，認為即予宣告法定低度刑期尤嫌過重
    者，始有其適用（最高法院45年度台上字第1165號判決要旨
    參照）。又刑法第59條之「犯罪之情狀」與第57條之「一切
    情狀」，兩者固非有截然不同之領域，於裁判上酌量減輕其
    刑時，雖亦應就犯罪一切情形予以考量，但仍應審酌其犯罪
    情狀有無「顯可憫恕」之事由。故適用刑法第59條酌量減輕
    其刑時，雖不排除審酌同法第57條所列舉10款之事由，惟其
    程度必須達於犯罪之情狀「顯可憫恕」者，始可予以酌減（
    最高法院98年度台上字第5454號判決意旨參照）。如單純犯
    罪情節輕微、犯人之品行、素行、犯罪後態度等情狀，僅可
    為法定刑內從輕科刑之標準，非可執為酌減其刑之理由。上
    訴意旨請求依刑法第59條規定酌量減輕被告之刑，惟本院考
    量本案被告之犯罪情狀在客觀上並無足以引起一般同情，顯
    可憫恕之情形，況被告所涉幫助一般洗錢罪，法定本刑為處
    7年以下有期徒刑，其法定最低度刑為有期徒刑2月，顯無宣
    告法定最低度刑猶嫌過重情事，自無刑法第59條適用餘地，
    是上訴意旨指摘原判決未適用刑法第59條規定為不當之部分
    ，為無理由，先予敘明。　　
　㈥撤銷原判決之理由：
　⒈原審認被告犯行事證明確，而予論罪科刑，固非無見。惟查
    被告於偵查時雖否認犯罪，但於本院第二審準備程序及審理
    時已坦承犯行，業如前述，其並與告訴人約定以1萬5000元
    和解，及於本院準備程序時當庭交付1萬5000元予告訴人，
    有本院第二審準備程序筆錄附卷可稽（見簡上卷第81頁），
    原審未及審酌上情，且致未及適用洗錢防制法第16條第2項
    規定對被告減輕其刑，容有未妥。被告上訴意旨指摘原審量
    刑過重，為有理由，自應由本院予以撤銷改判。
　⒉爰審酌被告貿然將本案帳戶提供與「謝坤儀」使用，使該詐
    欺犯罪者得以掩飾真實身分而為詐欺取財、一般洗錢犯行，
    不僅造成執法機關不易查緝犯罪行為人，嚴重危害社會治安
    ，助長詐欺取財犯罪之實施，更使詐騙犯罪者得以製造金流
    斷點，破壞金流秩序之透明穩定，並造成告訴人財產損害與
    求償上之困難，所為實屬不該；惟念及被告犯後終能坦承犯
    行，並與告訴人約定和解，及已給付賠償完畢，此有本院第
    二審準備程序筆錄在卷為憑（見簡上卷第81頁），足認被告
    已積極面對其行為所生之損害，犯後具有悔意並已盡力彌補
    告訴人損失；又酌以被告未實際參與詐欺取財及一般洗錢犯
    行，責難性較小，且無犯罪前科，此有臺灣高等法院被告前
    案紀錄表附卷可稽（見簡上卷第31頁），兼衡其於本院第二
    審審理中自陳之之智識程度、家庭與生活狀況（見簡上卷第
    104頁）等一切情狀，量處如主文所示之刑，並就所處罰金
    刑部分諭知易服勞役之折算標準，以資警惕。
　⒊被告前未曾因故意犯罪，而受有期徒刑以上刑之宣告一節，
    有其臺灣高等法院被告前案紀錄表在卷足參。審酌被告係因
    一時失慮致罹刑典，其犯後終能坦承犯行，且業與告訴人約
    定和解並給付賠償完畢，已如前述，足認其有悔意，是認其
    經此偵審程序及刑之宣告後，當知所警惕而無再犯之虞，復
    參諸告訴人於本院第二審準備程序時陳述同意本院給予被告
    緩刑之意見（見簡上卷第84頁），故認對被告所宣告之刑以
    暫不執行為適當，爰依刑法第74條第1項第1款規定併予宣告
    緩刑2年，以啟自新。　　
四、沒收部分：
　　查被告供稱其並未因提供本案帳戶而獲取任何報酬（見簡上
    卷第81頁、第103頁），又本案並無充分證據足資證明被告
    交付帳戶後已實際取得任何對價，或因而獲取犯罪所得，基
    於罪疑唯輕、有疑利於被告之原則，尚無從認為被告因本案
    犯行獲有犯罪所得，本院爰不予諭知沒收。至洗錢防制法第
    18條第1項固規定「犯第14條之罪，其所移轉、變更、掩飾
    、隱匿、收受、取得、持有、使用之財物或財產上利益，沒
    收之」，惟因被告並非實際上持金融帳戶提領贓款之人，與
    特定犯罪所得間並無物理上之接觸關係，且卷內復查無任何
    證據，足認該等特定犯罪所得為被告所有或在其實際掌控中
    ，核無上開條文適用之餘地，附此敘明。　　
據上論斷，應依刑事訴訟法第455條之1第1項、第3項、第369條
第1項前段、第364條、第299條第1項前段，洗錢防制法第14條第
1項、第16條第2項，刑法第11條、第30條第1項前段、第2項、第
339條第1項、第55條、第42條第3項、第74條第1項第1款，刑法
施行法第1條之1第1項，判決如主文。
本案經檢察官陳信郎聲請以簡易判決處刑，檢察官郭姿吟到庭執
行職務。
中　　華　　民　　國　　111 　年　　11　　月　　22　　日
            刑事第九庭　  審判長法　官　黃光進
　　　　　　　　　　　　　  　　法  官　陳玉聰
　　　　　　　　　　　　  　　　法  官　張意鈞
以上正本證明與原本無異。
本件不得上訴。
                                書記官  黃南穎
中　　華　　民　　國　　111 　年　　11　　月　　22　　日
附錄本案論罪科刑法條全文：
洗錢防制法第14條
有第二條各款所列洗錢行為者，處7年以下有期徒刑，併科新臺
幣5百萬元以下罰金。
前項之未遂犯罰之。
前二項情形，不得科以超過其特定犯罪所定最重本刑之刑。

中華民國刑法第339條
（普通詐欺罪）
意圖為自己或第三人不法之所有，以詐術使人將本人或第三人之
物交付者，處5年以下有期徒刑、拘役或科或併科50萬元以下罰
金。
以前項方法得財產上不法之利益或使第三人得之者，亦同。
前二項之未遂犯罰之。